【裁判字號】    99,交聲更,13
【裁判日期】    990609
【裁判案由】    交管條例聲異
【裁判全文】
臺灣板橋地方法院刑事裁定            99年度交聲更字第13號
原處分機關  交通部公路總局台北區監理所蘆洲監理站
異  議  人
即受處分人  甲○○
上列異議人因違反道路交通管理處罰條例案件，對於交通部公路
總局台北區監理所蘆洲監理站於中華民國95年2 月14日所為之裁
決處分（案號：北監蘆字第裁46-CO0000000號、46-CO0000000號
）不服，聲明異議，經台灣高等法院發回更審，本院裁定如下：
    主      文
原處分撤銷。
    理      由
一、原處分意旨略以：異議人甲○○於民國94年10月16日下午5
    時20分許，騎駕車號ＭＦＭ－７８８號重型機車，行經台北
    縣三重市○○路、重新路交岔路口時，因有「汽車駕駛人，
    行經有燈光號誌管制之交岔路口闖紅燈（迴轉）」、「汽車
    駕駛人，駕駛汽車有違反本條例之行為，經交通勤務警察或
    依法令執行交通稽查任務人員制止時，不聽制止或拒絕停車
    接受稽查而逃逸」之違規，經警逕行舉發，填具台北縣政府
    警察局94年10月22日北縣警交字第CO0000000 號、第CO000-
    0000號舉發違反道路交通管理事件通知單，原處分機關於95
    年2 月14日依道路交通管理處罰條例第53條第1 項、第63條
    第1 項第3 款、第60條第1 項、第63條第1 項第1 款等規定
    ，分別裁處罰鍰新台幣四千五百元、六千元，並記違規點數
    三點、一點，異議人於98年12月28日聲明異議等情。
二、異議意旨略以：異議人對於是否於上開時間，騎駕機車行經
    前開路段，因時間已久，已無記憶，惟異議人於95年間係居
    住在台北縣蘆洲市○○街99巷9 號5 樓，罰單與裁決書寄到
    台北縣三重市○○路20巷16號4 樓，伊沒有收到，原處分應
    予撤銷云云。
三、法院之判斷：
（一）按汽車駕駛人，行經有燈光號誌管制之交岔路口闖紅燈者
      ，處新台幣一千八百元以上五千四百元以下罰鍰；又汽車
      駕駛人，駕駛汽車有違反本條例之行為，經交通勤務警察
      或依法令執行交通稽查任務人員制止時，不聽制止或拒絕
      停車接受稽查而逃逸者，除按各該條規定處罰外，處新台
      幣三千元以上六千元以下罰鍰；次按汽車駕駛人有60條第
      1 項、第53條情形者，除依原條款處罰鍰外，並予分別記
      點1 點、3 點，道路交通管理處罰條例第53條第1 項、第
      60條第1 項、第63條第1 項第1 款、第3 款固有明文。
（二）證人即舉發警員乙○○於本院審理時到庭結證稱：本案是
      伊舉發，舉發時有照相存證，該車的行進方向就如我畫的
      現場圖所示，當時我要攔停，違規人就鑽進車陣裡了等語
      。審酌證人乙○○為依法執行公務之警員，與異議人素不
      相識，當無甘冒偽證罪責誣指異議人之理，且其明確證述
      異議人違規情況、舉發經過，並製有舉發照片、現場簡圖
      等件佐證，堪信其證述為真實。
（三）惟按受處分人，不服道路交通管理處罰條例第8 條主管機
      關所為之處罰，得於接到裁決書之翌日起20日內，向管轄
      地方法院聲明異議，道路交通管理處罰條例第87條第1 項
      定有明文。次按送達，於應受送達人之住居所、事務所或
      營業所為之；於應送達處所不獲會晤應受送達人時，得將
      文書付與有辨別事理能力之同居人、受雇人或應送達處所
      之接收郵件人員；送達，不能依前二條規定為之者，得將
      文書寄存送達地之地方自治或警察機關，並作送達通知書
      兩份，一份黏貼於應受送達人住居所、事務所、營業所或
      其就業處所門首，另一份交由鄰居轉交或置於該送達處所
      信箱或其他適當位置，以為送達；前項情形，由郵政機關
      為送達者，得將文書寄存於送達地之郵政機關，行政程序
      法第72條第1 項、第73條第1 項、第74條第1 項、第2 項
      亦有明文。是寄存送達必須送達於應送達處所不獲會晤應
      受送達人，又無法將文書付與有辨別事理能力之同居人、
      受雇人或應送達處所之接收郵件人員時，始能發生合法送
      達之效力，否則該寄存送達即使在形式上符合法律規定，
      仍不能認為合法送達，只能於應受送達人實際取得文書時
      發生送達之效力。
（四）經查異議人原係設籍在「台北縣三重市○○路20巷16號4
      樓」，於95年7 月25日遷入「台北縣蘆洲市○○街99巷9
      號5 樓」，另異議人之妻潘碧夏則於94年12月9 日自「台
      北縣三重市○○路20巷16號4 樓」遷入「台北縣蘆洲市○
      ○街99巷9 號5 樓」等情，有戶籍查詢資料附卷可稽。
（五）而原處分機關於95年2 月14日所為之裁決處分，關於異議
      人住址欄以電腦列印繕打為「（戶）台北縣蘆洲市○○街
      99巷9 號5 樓」，卻以手寫更改為「台北縣三重市○○路
      20巷16號4 樓」，經本院函詢原處分機關答以「本站於95
      年2 月6 日依受處分人當時戶籍登載地址（台北縣三重市
      ○○路20巷16號4 樓）整批挑檔掣開並郵寄受處分人，因
      本站倉儲空間有限，故未同時列印裁決書之存查聯，嗣後
      為移送行政執行之需要，於98年10月14日再根據送達證書
      重新挑檔補印裁決書，因受處分人於補印裁決書時，戶籍
      挑檔地址為『台北縣蘆洲市○○街99巷9 號5 樓』與原送
      達地址不符，故於補印後再以手寫方式校正為『台北縣三
      重市○○路20巷16號4 樓』以符實情，有原處分機關99年
      4 月8 日北監蘆三字第0992002669 號函附在卷。
（六）是異議人主張其自94年12月9 日搬入「台北縣蘆洲市○○
      街99巷9 號5 樓」，並非無據，原處分機關寄存送達於異
      議人之原址「台北縣三重市○○路20巷16號4 樓」，尚難
      認已生合法寄存送達之效力。另原處分機關既於職務上已
      知異議人有新送達地址即台北縣蘆洲市○○街99巷9 號5
      樓，自應再予送達，以保障異議人依法救濟之權利。
四、綜上所述，原處分機關遽予裁罰，尚有未洽。異議人聲明異
    議為有理由，應將原處分撤銷，退回由原處分機關重新裁決
    ，依法送達，以符法制。
五、據上論斷，應依道路交通管理處罰條例第87條第2 項、道路
    交通案件處理辦法第20條，裁定如主文。
中    華    民    國    99    年    6     月    9     日
                  交通法庭  法  官  林鈺琅
上正本證明與原本無異。
如不服本裁定，應於裁定送達後五日內，敘明抗告理由，向本院
提出抗告狀。
                            書記官  鍾惠萍
中    華    民    國    99    年    6     月    9     日

司法院資訊處製作；財團法人民間司法改革基金會備份。
